臺北高等行政法院判決
                                       99年度簡字第696號
原      告　潘進忠
被      告　財政部臺北市國稅局
代　表　人　陳金鑑（局長）住同上
訴訟代理人　蔡昀庭
上列當事人間綜合所得稅事件，原告不服財政部中華民國99年5
月18日台財訴字第09900140900 號號訴願決定（案號：第099009
35號），提起行政訴訟，本院判決如下：
    主  文
原告之訴駁回。
訴訟費用由原告負擔。
　　事實及理由
一、程序事項：
（一）本件因屬不服行政機關所為罰鍰處分而涉訟，其標的之金
      額為新台幣（下同）385,441 元，系爭金額係在40 萬 元
      以下，依行政訴訟法第229 條第1 項第2 款規定，應適用
      簡易程序，本院並依同法第233 條第1 項規定，不經言詞
      辯論，逕行裁判。
（二）被告被告代表人原為凌忠嫄，於訴訟進行中即民國（下同
      ）100 年1 月13日離職，並由陳金鑑繼任，同時陳金鑑亦
      具狀聲明承受訴訟，經核無不合，應予准許。
二、事實概要：緣原告與其行為時配偶訴外人黃慧娟君民國（下
    同）93年度分別辦理綜合所得稅結算申報，且未於申報書內
    載明配偶資料及關係；又漏報本人薪資及執行業務所得合計
    1,367,554 元，經被告查獲，合併歸課原告當年度綜合所得
    總額3,581,015 元，補徵稅額191,509 元，並按所漏稅額21
    8,405 元處1 倍之罰鍰218,405 元。原告不服，申請復查結
    果，獲准追減薪資所得21,280元及罰鍰3,193 元（即補徵稅
    額170,229 元，罰鍰215,212 元）。原告猶表不服，遂向財
    政部提起訴願，亦遭訴願決定駁回，遂提起本件行政訴訟。
三、原告起訴主張略以：
（一）有關於被告復查決定書主文追減臺北縣立醫院薪資所得21
      ,280元及3,193 元部分，原告無疑義，合先敘明。
（二）惟查，原告於94年5 月申報所得稅時，係依據原訴願決定
      及被告所屬中壢稽徵處提供之資料薪資所得為730,229 元
      ，並經該處員工之協助及代為處理下，始進行申報事宜；
      原決定書卻是依據94年7 月5 日臺北縣立醫院更正通知書
      資料薪資所得946,934 元，增加216,705 元薪資所得。一
      來，更正通知書係在申報完成2 個月後始進行更正，二則
      ，原告並未收受到該更正通知書；是以，信任被告資料之
      原告，在增加薪資所得216,705 元事項上，顯然無予歸責
      ，應依據稅捐稽徵法規定減免罰則，始為妥適。
（三）另原告於93年間確曾在祐民診所工作約6 個月，惟至今未
      曾收到於祐民診所工作期間之勞務薪資所得文書，且於祐
      民診所工作期間也未曾同意合夥執業，更未曾收受到祐民
      診所之盈餘所得資料；其次是，原告於收受原處分書時，
      便要求被告提供原告於祐民診所支薪資所得、聯合執業協
      議書及執行業務所得等文書資料，但是被告卻置之不理；
      爰此，請惠予查明並供原告閱覽相關證物。退一步言，若
      依據訴願決定書所稱核定93年祐民診所全年盈餘所得額為
      5,425,905 元，歸課原告執行業務所得為1,150,849 元，
      核課時，除應先扣除20% 之必要行政支出外，另按原告之
      6 個月之工作期間，即年度二分之一減列執行業務所得，
      始符合比例。
（四）事實上，97年11月北投稽徵處約談原告時，原告除了敘明
      緣由外，並當下表示願亦即刻辦理補繳稅款，但稅捐人員
      表示會再另行通知，卻在等候通知期間收到稅捐機關的處
      分書；原告早已明示願意繳納，實非故意遺漏，乃報稅程
      序不熟悉及資料不完全所致，且核課及處分之計算基準及
      數額，顯有落差，應予更正。
（五）另原告與前妻在離婚前，早因感情不睦，形同分居，因不
      熟法條規定，未在申報書上註明身分，上開理由在97年11
      月約談中已說明，被告理應予以原告補正機會為是，請求
      維持原分開申報。
（六）綜觀上述，原告依法提起撤銷訴訟，並聲明求為判決：１
      、訴願決定及復查決定（含裁處書）不利原告部分均撤銷
      原處分。２、訴訟費用由被告負擔。
四、被告抗辯則以：
（一）薪資所得：
  １、按行為時所得稅法第14條第1 項第3 類之規定，原告93年
      度列報取自臺北縣立醫院薪資所得730,229 元，被告依財
      政部臺灣省北區國稅局臺北縣分局（下簡稱北區國稅局臺
      北縣分局）通報資料，核定薪資所得946,934 元，歸課綜
      合所得稅。原告不服，主張其中薪資所得21,280元為臺北
      縣立醫院溢付款，該醫院已追回，並附繳款收據云云，申
      經被告復查決定以，查原告取自臺北縣立醫院薪資所得
      21,280元為該醫院溢發獎勵金，且該醫院於97年9 月22日
      已收回，有臺北縣立醫院溢發獎勵金證明書影本可稽，原
      告主張核屬可採，准予追減薪資所得21,280元。
  ２、原告主張94年5 月申報時，依國稅局提供之所得資料列報
      薪資所得730,229 元，惟臺北縣立醫院於94年7 月5 日更
      正薪資所得，係申報後2 個月所為，且其未收到更正資料
      等語，資為爭議。
  ３、依據北區國稅局臺北縣分局通報資料，被告原核定原告93
      年度取自臺北縣立醫院薪資所得946,934 元，有綜合所得
      稅各類所得資料更正通知書及臺北縣立醫院94年7 月5 日
      申請更正各類所得扣繳暨免扣繳憑單函影本可稽；嗣原告
      於復查主張其中薪資所得21,280元為臺北縣立醫院溢付款
      ，並提供該醫院溢發獎勵金證明書影本供核，經被告追減
      薪資所得21,280元，並無不合。
（二）執行業務所得：
  １、按執行業務所得查核辦法第5 條之規定，原告係祐民聯合
      診所（下簡稱祐民診所）聯合執業醫師，93年度綜合所得
      稅結算申報未列報取自該診所執行業務所得，經被告所屬
      北投稽徵所查獲，核定其取自該診所執行業務所得
      1,150,849 元，歸課綜合所得稅。
  ２、原告主張其93年間確在祐民診所工作約6 個月，惟至今未
      收到薪資扣繳憑單，未曾簽名同意合夥執業，且未收到盈
      餘所得任何資料，又若為執行業務所得必須扣除20﹪必要
      費用等語，資為爭議。
  ３、查原告93年度係祐民診所聯合執業醫師，其可分配盈餘比
      例為21.21 ﹪，有原告與訴外人陳育中、吳偉光共同書立
      之聯合執業協議書影本可稽；又被告依祐民診所申報資料
      ，核定該診所93年度全年所得額5,425,905 元，業已扣除
      必要費用，依原告盈餘分配比例核定其取自該診所執行業
      務所得1,150,849 元，依首揭規定並無不合。
（三）罰鍰：
  １、按行為時所得稅法第15條第1 項、第71條第1 項及現行同
      法第110 條第1 項，及「夫妻所得分開申報逃漏所得稅者
      ，處所漏稅額1 倍之罰鍰。」為稅務違章案件裁罰金額或
      倍數參考表所規定。又按「夫妻分開申報而未於申報書寫
      明配偶關係，致稽徵機關無法歸戶其所得合併課稅者，應
      依所得稅法第110 條第1 項歸戶補稅送罰。其漏稅額計算
      ，應以夫妻合併課徵計算之應納稅額，減除夫妻分開申報
      各自計算之應納稅額之和後之差額認定。」為財政部69年
      4 月30日台財稅第33449 號函所明釋。另按「違反行政法
      上義務之行為非出於故意或過失者，不予處罰。」及「不
      得因不知法規而免除行政處罰責任。……」分別為行政罰
      法第7 條第1 項及第8 條所規定。
  ２、原告與行為時配偶訴外人黃慧娟分開辦理93年度綜合所得
      稅結算申報，申報書配偶欄均未填載，又漏報本人薪資及
      執行業務所得合計1,367,554 元，被告初查乃據以合併歸
      課原告93年度綜合所得總額3,581,015 元，補徵稅額191,
      509 元，並按所漏稅額218,405 元處1 倍罰鍰218,405 元
      。原告不服，主張94年1 月與配偶離婚後，以為夫妻就應
      該分開報稅，且其並非故意漏報系爭所得，請撤銷罰鍰云
      云，申經被告復查決定略以，查原告與配偶係於94年1 月
      20日離婚，93年度二人仍保有婚姻關係，依前揭規定，仍
      應與配偶所得合併申報；又系爭薪資所得既經追減21,280
      元已如前述，經重行核算按所漏稅額215,212 元處1 倍罰
      鍰為215,212 元，原處罰鍰准予追減3,193 元。
  ３、原告主張94年1 月與配偶離婚前，因感情不睦形同分居，
      因不熟法條規定，故與配偶分開報稅，未在申報書註明身
      分，請求維持原分開申報；又漏報系爭所得未收到任何資
      料，實非故意，請撤銷罰鍰等語，資為爭議。
  ４、綜合所得稅之結算申報係採家戶制，即本人、配偶、受其
      扶養之親屬等各類所得應予合併報繳，所得稅法第15條定
      有明文，此乃稅法所具公法性質之強行規定，任何人均不
      得藉由私人情事而免除夫妻應合併報繳綜合所得稅之義務
      。次查原告與行為時配偶訴外人黃慧娟二人93年度之婚姻
      關係存續，且各有應稅所得，依法即應誠實合併申報並繳
      納稅負，惟二人卻各自以單身身分辦理當年度綜合所得稅
      結算申報，顯已違反法定合併申報之應作為義務；又原告
      漏報之系爭薪資及執行業務所得金額，數目頗鉅，原告自
      不能諉為不知，縱其未接獲扣繳憑單或所得來源資料，亦
      非不可向稅捐稽徵機關查詢，於獲得正確及充分之資訊後
      申報，惟原告捨此不為，審諸其違章情節，尚非不可避免
      ，是原告應注意、能注意而未注意，縱非故意，仍核有過
      失之責任，自應處罰。是被告按所漏稅額215,212 元處1
      倍罰鍰215,212 元，揆諸首揭規定並無違誤。
（四）據上論述，本件原處分（復查決定）及訴願決定均無違誤
      ，為此答辯聲明：１、駁回原告之訴。２、訴訟費用由原
      告負擔。
五、本件應適用之法律及本院見解：
（一）按「（第1 項）個人之綜合所得總額，以其全年左列各類
      所得合併計算之：第一類……第二類：執行業務所得：凡
      執行業務者之業務或演技收入，減除……直接必要費用後
      之餘額為所得額。……執行業務費用之列支，準用本法有
      關營利事業所得稅之規定；其辦法由財政部定之。第三類
      ：薪資所得：凡公、教、軍、警、公私事業職工薪資及提
      供勞務者之所得：一、薪資所得之計算，以在職務上或工
      作上取得之各種薪資收入為所得額。二、前項薪資包括：
      薪金、俸給、工資、津貼、歲費、獎金、紅利及各種補助
      費。……」、「納稅義務人之配偶，及合於第17條規定得
      申報減除扶養親屬免稅額之受扶養親屬，有前條各類所得
      者，應由納稅義務人合併報繳。……」、「納稅義務人應
      於每年5 月1 日起至5 月31日止，填具結算申報書，向該
      管稽徵機關，申報其上一年度內構成綜合所得總額……之
      項目及數額，以及有關減免、扣除之事實，並應依其全年
      應納稅額減除……扣繳稅額及可扣抵稅額，計算其應納之
      結算稅額，於申報前自行繳納。……」、「納稅義務人已
      依本法規定辦理結算、決算或清算申報，而對依本法規定
      應申報課稅之所得額有漏報或短報情事者，處以所漏稅額
      2 倍以下之罰鍰。」行為時所得稅法第14條第1 項第二類
      、第3 類、第15條第1 項、第71條第1 項及現行同法第11
      0 條第1 項定有明文。
（二）次按法依所得稅法第14條第1 項第二類第三款之規定訂定
      之「執行業務所得查核辦法」第5 條規定：「（第1 項）
      執行業務者聯合執業之合約，須載明各執行業務者之姓名
      、身分證統一編號、戶籍地址、分配盈餘比例及收支處理
      方式等事項，並應於事實發生之年度辦理結算申報時，由
      代表人檢附聯合執業合約書，變更、註銷時亦同。其未於
      所得核定前檢送合約書者，依前一年度之狀況核課其所得
      。（第2 項）執行業務者於申報個人綜合所得稅時，應檢
      附執行業務場所之財產目錄及收支報告表；其為聯合執行
      業務者，得由代表人檢附。各聯合執行業務者並應檢附盈
      餘分配表，以供查核。」上開查核辦法，乃稅捐主管機關
      就執行業務所得如何查核等枝節性、技術性之規範，未逾
      越法律授權及法律保留原則，被告據為課稅行政，本院予
      以尊重。
（三）又按「違反行政法上義務之行為非出於故意或過失者，不
      予處罰。」及「不得因不知法規而免除行政處罰責任。…
      …」行政罰法第7 條第1 項及第8 條亦定有明文。而行政
      罰責任之成立雖須具備故意或過失之主觀歸責要件，但鑑
      於行政罰之目標在維持行政秩序，樹立有效之行政管制，
      以維持公共利益。因此行政罰之「過失」內涵，並非如同
　　　刑事犯罪一般，單純建立在行為責任基礎下，而視個案情
　　　節及管制對象之不同，兼有民事法上監督義務之意涵。稅
　　　捐課徵對納稅義務人有重大之利益，為截阻其將漏稅責任
　　　諉由無資力第三人承受之可能性，應認其對申報稅捐輔助
　　　人之誠實履行行為，負擔監督義務。故在所得稅申報制度
　　　上，以本件言，原告縱經由祐民醫院處理報稅，則祐民醫
　　　院報稅之疏失，原告亦應負擔監督不足之過失責任，不得
　　　主張免責；應先敘明。
六、兩造間對事實概要欄記載及下列事實均不爭執，並有原告提
    出之復查決定書、被告裁處書( 裁處書編號：Z00000000000
    00) 、訴願決定書、原告復查申請書、原告訴願書；及被告
    提出之訴願決定書、原告93年度綜合所得稅核定稅額繳款書
    已申報核定、被告98年12月17日財北國稅法二字第09802417
    11號函、復查決定書、原告復查申請書、原告違章案件罰鍰
    繳款書、原告93年度綜合所得稅核定通知書（更正前、後）
    、原告93年度綜合所得稅網際網路結算國稅局審核專用申報
    書、訴外人黃慧娟93年度綜合所得稅結算二維條碼電子申報
    書、被告93年綜合所得稅已申違章案件漏稅額計算表（更正
    前、後）、被告裁處書（裁處書編號：Z0 000000000000 ）
    、被告三重稽徵所98年8 月20日北區國稅三重二字第098101
    6610號函、被告93年度綜合所得稅各類所得資料更正通知書
    、被告臺北縣分局94年7 月13日北區國稅縣二字第09410392
    09號函、臺北縣立醫院94年7 月5 日0940004793號函、臺北
    縣立醫院98證第0003號溢發獎勵金/ 溢發診療報酬證明書、
    臺北縣立醫院97年9 月16日北縣醫人字第09 70008270 號函
    、被告北投稽徵所98年8 月5 日財北國稅北投綜所二字第09
    80201925號函、97年9 月19日國庫機關專戶存款收款書、被
    告北投稽徵所98年8 月5 日財北國稅北投綜所二字第098020
    1924號函、被告98年8 月24日財北國稅審二字第0980250347
    號函、祐民診所聯合執業協議書、被告北投稽徵所98年8 月
    6 日財北國稅北投綜所二字第0980007524號函、祐民診所93
    年執業申報書、原告陳述意見書、被告北投稽徵所97年10月
    29日財北國稅北投綜所二字第0970203973號函、各類所得憑
    單更正註銷資料、原告各類所得扣繳暨免扣繳憑單、原告全
    戶戶籍資料查詢清單原告93年度綜合所得稅復查決定應補稅
    額更正註銷單（均為影本）附原處分卷可查，自足認為真實
    。
（一）祐民聯合診所（負責人陳育中）申報93年度執行業務所得
      損益計算表時，明確記載聯合執業者包括原告、吳偉光及
      陳育中（按均為醫師），而分配比例依序為21.21%、28.8
      6%、49.93%；盈餘分配數則依序為1,150,849 元、1,565,
      717 元、2,709,339 元。而依據聯合執業協議書記載，原
      告與吳偉光、陳育中（按均為醫師）三方就祐民聯合診所
      聯合執業事宜，簽協議書，該協書約定期間為93年1 月1
      日起至93年12月31日，原告及吳偉光負責診所醫療工作，
      同時上開共同聯合執業損益分配比例依序為21.21%、28.8
      6%、49.93%。
（二）原告97年11月11日就本件漏報祐民聯合診所執行業務所得
      1,150,849 元之陳述意見書略以：因94年離婚（與前妻黃
      小姐於94年1 月20日離婚），祐民診所沒聯絡本人或聯絡
      不詳細，所以沒申報，並不是故意不申報，因為本人以前
      都是收到扣繳憑單申報，所以不知有此申報金額，本人有
      申報扣繳憑單等語。
（三）原告與其前配偶黃慧娟於94年1 月20日離婚，但原告及黃
      慧娟93年度分別各自辦理綜合所得稅結算申報，且二人均
      未於申報書內配偶欄標明配偶姓名及國民身分證統一編號
　　　等資料，更未註明分居（參見原處分卷第第37-41 頁、第
      4-5頁）。
七、本件兩造主張之事實詳如上述，以下分就本件處分有關原告
    薪資、執行業務所得認定，及罰鍰部分分述如下：
（一）有關原告薪資部分：
  １、按綜合所得稅之課徵採自行申報制，有所得即應申報，人
      民有依法律納稅之義務，自應注意使之符合稅法之強行規
      定，因此網路下載所得資料僅為申報所得之參考，納稅義
      務人對申報內容尚應善盡審查核對是否與實際所得相符之
      責，方符合依法申報原則。
  ２、查原告雖主張93年度綜合所得稅網路申報下載結果，臺北
      縣立醫院所得確為730,229 元云云；然查被告第二次核定
      原告93年度薪資所得925,654 元部分，業據被告提出附原
      處分卷有關原告93年度取自臺北縣立醫院薪資所得扣繳暨
　　　免扣繳憑單、臺灣省北區國稅局臺北縣分局（以下簡稱臺
　　　北縣分局）通報資料，台北縣立醫院溢發獎勵金已於97年
　　　9 月22日已收回證明書在原處分卷可查，自足認為真實。
　３、參照上開說明，本件原告主張參照被告網路資料報稅並無
      過失，其薪資所得及執行業務所得未漏報，且不可歸責云
      云，並無理由。從而被告於扣除原告93年度溢領之獎勵金
      後，核定原告取自臺北縣立醫院薪資所得925,654 元部分
      ，核屬有據，原告此部分辯解並無理由。
（二）執行業務所得部分：
　１、查本件原告於93年度曾在祐民聯合診所看診並取得1,150,
      849 元等事實並不爭執；核與祐民聯合診所93年度所得申
　　　報資料及被告核定該診所全年所得額5,425,905 元；及財
　　　政部台北市國稅局核定祐民聯合診所，93年度原告執行業
      務盈餘分配依合夥比例21.21%計算取得1,150,849 元相符
      ，參照原告對曾簽立「書立之聯合執業協議書」（按原告
      於本院審理時陳稱為95年1 月間簽立）不爭執，是被告核
      定原告93年度取自祐民聯合診所執行業務所得1,150,849
      元核並無不合。
　２、原告雖主張僅受僱為祐民診所並非合夥人，且至今未收到
　　　該診所任何實際所得之憑證文件；同時若屬執行業務所得
　　　必須扣除20﹪必要費用云云。然按民法第667 條規定合夥
　　　者，為二人以上互約出資以經營共同事業之契約，而出資
    　得以金錢或其他財產權，或以勞務、信用或其他利益代之
    　。最高法院22上字第2894號判例意旨亦稱：「合夥為二人
    　以上互約出資以經營共同事業之契約，祇須有各合夥人悉
    　為出資之約定，並不以各合夥人皆已實行出資為成立要件
    　……」，惟上開民法之規定及判例，固以合夥為契約行為
    　，其成立並不以各合夥人皆已實行出資為成立要件；但人
    　民綜合所得稅之租稅義務，若依合夥關係計算其收入，則
    　除能僅證明有「合夥契約」之成立存在外，尚須就合夥契
    　約，是否已依合夥關係履行，且已依合夥方式計算、分配
　　　該年度之盈餘，始為相當，應先敘明。查(1)如前述原告有
　　　簽立上開協議書、且依上開協議書盈餘分配比例21.21 ﹪
　　　計算取得1,150,849 元之盈餘分配之事實如上述，即原告
　　　不但簽立合夥契約，並依合夥契約看診執行業務及分配盈
　　　餘，參照前開說明，原告為祐民聯合診所之合夥人並無疑
　　　義。因此原告主張非祐民聯合診所之合夥人云云，本不足
　　　採。(2)原告再主張僅任祐民聯合診所之受僱醫師，然在93
　　　年度之所得申報中，並無取自該診所之薪資所得，足見原
　　　告上開主張為臨訟卸責之責，應不足採。(3)綜合所得稅之
　　　課徵採自行申報制，有所得即應申報，人民有依法律納稅
　　　之義務，自應注意使之符合稅法之強行規定，因此納稅義
      務人縱未收受來自祐民聯合診所之「薪資所得文書資料」
      ，亦應誠實申報，方符合依法申報原則，詳如上述。(4)至
      原核定祐民聯合診所93年度全年所得額5,425,905元，業
　　　已扣除必要費用等亦有前開核定書可查，是原告主張應再
　　　扣除20% 費用云云，顯屬無據。(5)綜上，本件原告此部分
　　　抗辯，核均無理由。
　３、再按我國稅捐爭訟制度採取職權探知主義，即應運用一切
　　　闡明事實所必要以及可獲致之資料，以認定真正之事實課
    　徵租稅，而關於舉證責任之分配，依行政訴訟法第136 條
      準用民事訴訟法第277 條規定即：「當事人主張有利於己
      之事實者，就其事實有舉證之責任，但法律別有規定，或
      依其情形顯失公平者，不在此限。」即當事人主張有利於
      己之事實者，就其事實有舉證之責任，惟此一規定並不能
      解決客觀舉證責任之分配，鑑於行政訴訟案件類型繁多，
      尚不能有一共通之舉證責任分配原則可資適用，為期具體
      個案之公平判斷，應由法官就各該個案所應適用法律之精
      神、訴訟及事件之性質、舉證之難易度，依利益均衡原則
      作合理之分配，不能逕引民事訴訟277 條前段舉證責任分
      配之原則；且稅捐法律關係，乃是依稅捐法律之規定，大
      量且反覆成立之關係，具有其特殊性，稅捐稽徵機關對於
      納稅義務人具體從事何種經濟交易，要搜集證據，洵屬極
      為困難之事，故分配舉證責任時，應參照事件之性質，考
      量舉證之難易及對立當事人間之均衡，依上開民事訴訟法
      第277 條後段規定為舉證責任之分配；而稅捐稽徵機關所
      須處理之案件多而繁雜，有關課稅要件事實，類皆發生於
      納稅義務人所得支配之範圍，本件有無合夥、合夥比例或
      出資方式與多寡、合夥之期間、盈餘如何分配、如何領取
      、可否退股、退股方式等是項，惟納稅義務人知之最詳，
      若仍須由稅捐稽徵機關一一依職權為查核，將倍增稅捐稽
      徵機關成本，顯不公平即有斯理。末按依憲法第十九條「
      人民有依法律納稅之義務」規定之意旨，納稅義務人依個
      別稅捐法律之規定，具有稽徵程序協力義務，實係貫徹公
      平及合法課稅所必要。由上說明可知，稅捐固無所謂當事
      人進行主義，但法律如規定納稅義務人在稅捐稽徵機關作
      成原處分前，有提出證據資料之義務而未予遵守時，在後
      續之爭訟程序中，納稅義務人始行提示，行政法院得不予
      斟酌；蓋稅捐稽徵機關在核定稅額過程中，須納稅義務人
      協同辦理者所在多有，學理上稱為納稅義務人之協力義務
      ，包括申報義務、記帳義務、提示文據義務等，納稅義務
      人違背上述義務，在行政實務上即產生由稅捐稽徵機關片
      面核定等不利益之後果，而減輕稽徵機關之證明程度（參
      看司法院釋字第218 、356 等號解釋意旨）。查本件原告
      既主張並非祐民聯合診所之合夥人，自應就被告摘事項提
      供具體事證供被告查核。惟原告未能舉證以實其說外，反
      要求被告提出有關祐民聯合診所將其列為合夥人之資料云
      云，參照上開說明，顯難認為已善盡納稅義務人之協力義
      務，且與法不合，亦應敘明。
（三）有關罰款部分：查本件原告及其配偶黃慧娟君93年度分別
      辦理綜合所得稅　結算申報，且均未於申報書內配偶欄標
      明配偶姓名及國民　身分證統一編號等資料，亦未註明分
      居，原告又漏報本人　薪資及執行業務所得（詳如上述）
      ，而應補徵稅額215,212 元等事實詳如上述（被告對金額
　　　部分並不爭執），從而被告所得稅法第110 條第1 項規定
　　　按所漏稅額處1 倍罰鍰215,212 元，核無違誤。原告雖主
　　　張並未故意漏報且94年1 月與配偶離婚前早與配偶分居多
　　　年，故與配偶分開報稅，另請求更正申報人身分欄云云。
　１、參照前開法令規定，綜合所得稅之結算申報係採家戶制，
　　　即本人、配偶、受其扶養之親屬等各類所得應予合併報繳
    　，行為時所得稅法第15條明文規定，故原告不得藉由私人
　　　情事而免除夫妻應合併報繳綜合所得稅之義務，應先敘明
　　　。次查「不得因不知法規而免除行政處罰責任。但按其情
　　　節，得減輕或免除其處罰。」另參照前開行政罰法有關故
　　　意及過失之說明，本件原告及其配偶二人各自以單身身分
    　辦理93年度綜合所得稅結算申報，顯已違反法定合併申報
      之應作為義務；且原告漏報之系爭薪資及執行業務所得金
      額，數目頗鉅即逾100 萬元以上頗鉅，原告自不能諉為不
      知，縱原告未接獲扣繳憑單或對系爭其他所得之性質及是
      否應申報存有疑義，亦非不可向稅捐稽徵機關查詢，於獲
      得正確及充分之資訊後申報，惟原告捨此不由而漏報所得
      ，核其情節，縱非故意，亦屬應注意、能注意而未注意之
      過失，且並非不可避免，故原處分認原告有至少有過失，
      依法應裁罰等語，核屬有據，原告主張無故意或過失或不
      知法令不應受罰云，均不足採。
　２、再查本件原告在被告機關進行調查後，始提出更正其申報
　　　內容之意思表示，即更正為分居等，核與稅捐稽徵法第48
　　　條之1 自動補報補繳可免罰規範不符，是原告主張更正云
    　云，亦無理由。
　３、原告另主張未接獲祐民聯合診所93年度所得稅扣繳憑單且
      原告認為祐民聯合診所會幫原告申報所得稅云云，然綜原
      告未接獲祐民聯合診所之所得稅扣繳憑單仍應依法申報所
      得歷說如前，是本件原告至少有過失，且參照上開法律說
      明，以本件言，原告縱經由祐民醫院處理報稅，則祐民醫
　　　院報稅之疏失，原告亦應負擔監督不足之過失責任，不得
　　　主張免責；綜上可知，本件原告主張無故意過失，不應裁
　　　處罰鍰云云，核均無理由。
　４、綜上，本件原處分依所得稅法第110 條第1項規定，並參
　　　照財政部98年12月8 日台財稅字第09800584140 號令修正
    　之稅務違章案件裁罰金額或倍數參考表訂定有關「夫妻所
    　得分開申報逃漏所得稅者。」之違章情形，按所漏稅額21
      5,212 元處1 倍之罰鍰計215,212 元，揆諸前揭法律規定
      ，亦無何不法。
八、綜上，本件原告未與其配偶黃慧娟共同為93年度綜合所得稅
  　結算申報（而分開申報），原告又漏報本人薪資及執行業務
　　所得，應補徵稅額170,229 元，罰鍰215,212 元，從而復查
　　決定（含裁處書）處分尚查無違法，訴願決定予以維持，核
　　無不合。原告訴請撤銷如聲明所示，為無理由，應予駁回。
    又本件事證已明，兩造間其餘攻擊防禦方法，提出未經斟酌
　　之證據，核與判斷結果無涉，爰不一一敘明。
據上論結，本件原告之訴為無理由，依行政訴訟法第233 條第1
項、第236 條、第98條第1 項前段，判決如主文。
中　　華　　民　　國　　100　 年　　2　　 月　　22　　日
                  臺北高等行政法院第五庭
                                  法  官　 洪遠亮
上為正本係照原本作成。
本件以訴訟事件所涉及之法律見解具有原則性者為限，始得於本
判決送達後20日內向本院提出上訴狀並表明上訴理由，如已於本
判決宣示後送達前提起上訴者，應於判決送達後20日內補具上訴
理由（均按他造人數附繕本），且經最高行政法院許可後方得上
訴。
中　　華　　民　　國　　100　 年　　2　　 月　　22　　日
                                  書記官   陳德銘